臺灣高等法院刑事判決　　　　　　　　　　　　　　九十年度上訴字第四一七七號
　　上　訴　人
　　即　被　告　癸○○
　　　　　　　　辛○○
　　右二人共同
　　選任辯護人　巨克安　律師
　　上　訴　人
　　即　被　告　戊○○
　　　　　　　　丙○○
　　　　　　　　丑○○
　　　　　　　　壬○○
　　　　　　　　庚○○
　　　　　　　　乙○○
　　右六人共同
　　指定辯護人　本院甲○辯護人
　　上　訴　人
　　即　被　告　寅○○
　　　　　　　　己○○
右上訴人因違反懲治盜匪條例等案件，不服臺灣桃園地方法院八十八年度重訴字第二
九號，中華民國九十年十月三十日第一審判決（起訴案號：臺灣桃園地方法院檢察署
八十八年度偵字第六三八七、一二七七六號；併辦案號同檢察署八十八年度他字第一
九五六號），提起上訴，本院判決如左：
    主  文
原判決關於戊○○、乙○○、癸○○、辛○○、丑○○、丙○○、壬○○、庚○○部
分均撤銷。
丙○○共同以非法方法剝奪人之行動自由，累犯，處有期徒刑壹年。扣案之鋁球棒壹
支沒收。
辛○○共同以非法方法剝奪人之行動自由，處有期徒刑壹年。扣案之鋁球棒壹支沒收
。
戊○○、乙○○共同以非法方法剝奪人之行動自由，各處有期徒刑拾月。扣案之鋁球
棒壹支沒收。
壬○○、庚○○共同以非法方法剝奪人之行動自由，累犯，各處有期徒刑陸月，如易
科罰金，以參佰元折算壹日。扣案之鋁球棒壹支沒收。
癸○○、丑○○共同以非法方法剝奪人之行動自由，各處有期徒刑陸月，如易科罰金
，以參佰元折算壹日。扣案之鋁球棒壹支沒收。
其他上訴駁回。
    事  實
一、戊○○（綽號排骨）曾有過失致死、偽造有價證券前科，其中於民國（下同）七
    十三年間因過失致死案件，經台灣基隆地方法院判處有期徒刑六月，如易科罰金
    ，以三十元折算一日確定，並於七十四年七月二日執行完畢，七十六年間因偽造
    有價證券案件，經台灣台北地方法院判處有期徒刑三年六月，後經上訴本院撤銷
    原判，改判有期徒刑一年九月，再經上訴最高法院駁回上訴，嗣經裁定減刑為有
    期徒刑十月十五日，並於八十年一月一日執行完畢（不構成累犯）；乙○○曾有
    賭博、詐欺前科，其中於七十四年間因賭博案件，經台灣基隆地方法院判處有期
    徒刑六月，罰金五千元，有期徒刑如易科罰金，以三十元折算一日，罰金如易服
    勞役，以三十元折算一日。於八十一年間因詐欺案件，經原審法院判處有期徒刑
    三月，後經上訴本院於八十二年七月二十九日駁回上訴確定，並於八十三年四月
    十九日執行完畢（不構成累犯）；辛○○曾於七十九年間因詐欺案件，經原審法
    院判處有期徒刑一年八月，後經上訴本院於八十年三月六日撤銷改判有期徒刑一
    年減為有期徒刑六月確定，並於八十二年七月十二日執行完畢（不構成累犯）；
    丙○○曾有違反麻醉藥品管理條例及違反肅清煙毒條例前科，其中於八十年間因
    違反麻醉藥品管理條例案件，經原審法院判處有期徒刑七月，緩刑三年。又因違
    反麻醉藥品管理條例案件，於八十三年四月十八日經原審法院判處有期徒刑九月
    確定，再因煙毒等案件，於八十四年十月三十日經原審法院判處有期徒刑二年確
    定，後二罪經原審法院裁定定應執行有期徒刑二年七月，接續執行，於八十六年
    三月二十七日縮短刑期假釋出監，並於八十七年九月六日縮短刑期假釋期滿執行
    完畢；丑○○於八十年間因妨害自由案件，經原審法院判處有期徒刑五月，緩刑
    三年確定，緩刑期滿未經撤銷（不構成累犯）；壬○○於八十二年間因非法吸用
    化學合成麻醉藥品、收受贓物、煙毒案件，分別經原審法院判處有期徒刑五月、
    三月、三年，並定應執行有期徒刑三年二月，後經上訴本院駁回上訴確定，自八
    十四年十一月十五日開始執行，於八十六年四月十八日假釋出監交付保護管束，
    並於八十七年八月二十六日縮刑期滿執行完畢；庚○○於八十二年間因施用毒品
    ，經台灣板橋地方法院判處有期徒刑三年確定，於八十五年十月一日縮刑期滿執
    行完畢；於八十六年間因違反麻醉藥品管理條例案件，經原審法院判處有期徒刑
    六月，如易科罰金，以三百元折算一日確定，並於八十七年三月十九日易科罰金
    執行完畢。
二、寅○○、己○○基於意圖營利之概括犯意聯絡，自八十七年十二月間起，至八十
    八年四月二十六日止，共同先後多次提供寅○○所有座落桃園縣大溪鎮○○里○○鄰○○路○段六十巷一七號之建物為賭博場所，以其等所有之麻將牌為賭具，
    供聚集戊○○、乙○○、子○○、卯○○等及供其他不特定人賭博財物，並約定
    每打一圈，由寅○○、己○○抽取新台幣（下同）一千五百元之抽頭金營利。
三、戊○○、乙○○二人自八十七年底起，多次前往上開由寅○○、己○○所經營之
    賭博場所賭博財物，後經由同為賭客之丁○○介紹認識辛○○，再經辛○○之介
    紹而認識癸○○。戊○○、乙○○二人因在寅○○、己○○所經營之賭場賭博輸
    款甚多，並聽丁○○轉述該賭場有詐賭情事，因而認為遭到寅○○、己○○及其
    他同桌賭客詐賭，乃打算追回所賭輸之款項，便於八十八年四月二十五日晚上，
    在桃園縣桃園市○○路某餐廳，共同謀議如何使詐賭現形，並使寅○○、己○○
    返還其等先前所輸掉之款項，並決定邀由辛○○再行出面邀集癸○○、丙○○、
    丑○○、壬○○、庚○○等人共同實施。依上開議定之計劃內容，先推派由戊○○、乙○○、癸○○於八十八年四月二十五日二十三時許，至上開賭博場所賭博
    ，而癸○○前往賭博前，即先至辛○○位於桃園縣桃園市○○○街十一號住處向
    丙○○借取不具殺傷力之玩具槍一支（未扣案）以備使用，另由辛○○負責聯絡
    丙○○等人，於翌日（即二十六日）集聚在上開賭博場所附近之「紅蟳賓館」，
    等候癸○○等人來電後再一同前往上開賭博場所實施原定追回輸款之行動。戊○○、乙○○、癸○○在上開賭博場所賭博，中途戊○○先上樓休息，迄八十八年
    四月二十六日十五時三十分許，已賭多時之癸○○因認賭客卯○○、子○○之動
    作奇怪，懷疑有詐賭，便由癸○○拿出上開玩具槍並扯斷電話線，向同桌賭客卯
    ○○、子○○及己○○揚稱：「通通不要動」，同時由乙○○以其所有之行動電
    話通知與其等有犯意聯絡之辛○○及經由辛○○聯繫而與其等達成犯意聯絡之丑
    ○○、丙○○、壬○○、庚○○等人速來，約十五分鐘後，由丑○○駕駛丙○○
    所有車號Ｖ二─五二七一號之自用小客車，載同辛○○、丙○○、壬○○、庚○○趕抵謝宅，戊○○、乙○○應聲開門，癸○○、辛○○等人隨即按原議向己○○、寅○○斥責詐賭，要求還款，當場辛○○、丙○○、壬○○、癸○○、丑○○及庚○○並分持丙○○所有之鋁球棒、上開賭博場所內寅○○所有之拐杖鎖、
    剪刀、螺絲起子出手毆打寅○○、己○○、卯○○，致(1)寅○○受有左肘關節挫
    傷及瘀血係三指大小、上腹部挫傷二處、瘀血各係二指大小、左下肢微瘀點之傷
    害、(2)己○○受有左肩胛部後挫傷和瘀血係二指大小、左上膊及左前臂挫傷和瘀
    血各係一指大小、腰前正中挫傷及瘀點、腹部（胃部）挫傷及瘀血係二指大小之
    傷害、(3)卯○○則受有左第七肋骨骨折之傷害。並逕自取走賭桌上現款十七萬五
    千元（其中包括子○○部分七萬五千元、卯○○部分十萬元），子○○皮包內現
    款五萬元，及己○○隨身一萬二千五百元之現款，作為被詐賭之賠償金。是時，
    因己○○、寅○○仍堅決否認詐賭並表示無款解決，癸○○乃以電話聯絡於上述
    毆打己○○等人同時佯裝無關離去之戊○○、乙○○折返進行所謂「被詐賭款各
    八十多萬元」之對質後，戊○○、乙○○二人即再度相偕離去，辛○○等人見己○○仍以無款解決相應，即由癸○○上二樓對先前由其與壬○○強押上二樓房間
    ，並由壬○○控制之子○○指示「俟其拉下鐵門始可離去」一事完畢，辛○○等
    人乃基於以非法方法剝奪人之行動自由之犯意聯絡，議由丙○○、壬○○、丑○○負責強押寅○○、己○○坐上寅○○所有由丙○○駕駛車號ＫＨ─一一五五號
    之自用小客車；癸○○、辛○○、庚○○負責強押卯○○坐上由辛○○駕駛上開
    丙○○所有之自用小客車；而於是日（二十六日）十六時四十分許，將寅○○、
    己○○、卯○○等人載至桃園縣桃園市○○路「麗仕賓館」，並將之分別押入該
    賓館二○八號、二○九號房間。之後，寅○○畏不敢言，己○○仍堅詞「無詐賭
    、無款」；丙○○則對己○○恫稱：若不交錢出來，就把你們活埋等語，並不時
    出手毆打己○○，其間，丙○○另將卯○○載至桃園縣桃園市○○路「蒙地卡羅
    汽車賓館」釋放，迄是日二十二時許，己○○、寅○○因不能抗拒而均屈允分別
    交付現款十五萬元，及由己○○簽發面額二百萬元之本票，與載明「己○○於民
    國八十八年元月二十三號，由徐竹青、乙○○每人委託合伙（按夥之誤）資金各
    新台幣壹佰萬元整，共新台幣貳佰萬元整，並言明於中華民國八十八年四月三十
    日前將資金歸還」之借據各一紙，再由寅○○在上開本票上背書及在借據上簽名
    為連帶保證人。隨即，由丑○○持丙○○所有之鋁棒一支在旁威嚇，而癸○○、
    壬○○、丑○○負責押載寅○○至桃園縣大溪鎮附近「南興郵局」提領五萬元、
    「大溪鎮農會」提領四萬五千元，寅○○並將上開提領之九萬五千元連同皮包內
    現款一萬五千元共十一萬元交付在旁監控之癸○○；辛○○、丙○○、庚○○則
    負責押載己○○先至桃園縣桃園市○○路、慈文路附近合作金庫提領八萬元交付
    身旁監控之辛○○後，再押載己○○返家，嗣於八十八年四月二十七日零時五十
    五分許，其等在同縣平鎮市○○路一八八巷口，陪同己○○返回該巷二五號住處
    取款七萬元交付之際，為警查獲，當場扣得癸○○身上之一萬四千九百八十元，
    辛○○身上之九萬六千八百二十元、行動電話一支，丑○○身上之二千六百元、
    行動電話一支、呼叫器一個，丙○○身上之一萬二千元、偽鈔（仟元鈔）二張、
    手提箱一個、手套三付、行動電話二支、呼叫器一個、充電器四組、瑞士刀一支
    、木棍一支、鋁球棒一支，壬○○所有之行動電話一支、呼叫器一個，寅○○所
    有之拐杖鎖一支、剪刀一支、扁鑽（實為螺絲起子）一支，及分別由癸○○、辛○○所持有追討之輸款賠償共十九萬元。
三、案經寅○○、己○○、卯○○訴由桃園縣警察局大溪分局報請臺灣桃園地方法院
    檢察署檢察官偵查起訴及臺灣桃園地方法院檢察署檢察官自動檢舉偵查起訴。
    理  由
本判決理由分二部分說明之：
甲、被告寅○○、己○○賭博部分：
一、訊據上訴人即被告寅○○、己○○固均坦認於右揭時地提供上開場所供戊○○、
    乙○○等及不特定人賭博財物之事實，惟均矢口否認有何意圖營利聚眾賭博犯行
    ，被告寅○○辯稱：伊根本不懂打麻將，對抽頭的事情並不清楚云云。被告己○○則辯稱：伊與寅○○是朋友關係，也受僱於寅○○經營西藥經銷，並不是以賭
    場的抽頭為業。因為伊也喜歡玩，所以有時候也會下場參與賭博。平時賭客在賭
    博的時候，多多少少都會拿一些錢給伊，伊就去買水果、便當給他們食用。平時
    的抽頭金有時候是一圈兩千元，有時候是五百元，並不一定。希望能有宣告緩刑
    的機會云云。
二、經查：
（一）右揭被告寅○○、己○○共同連續圖營利聚眾賭博之事實，業據證人即賭客子
      ○○、卯○○於警訊中分別證述明確（見偵字第六三八七號偵查卷第五三頁、
      第五五頁反面），且迭經參與賭博之被告戊○○、乙○○於警訊時陳稱甚詳在
      卷（見上開偵查卷第五九頁、第三九頁反面）。
（二）又被告己○○於警訊中供稱：「（問：妳們在大溪南興里一二鄰仁和路二段六
      十巷一七號聚賭，有否抽頭行為？抽取若干？如何計算？抽頭金錢交予誰？何
      時開始在該處賭博？）在八十八年元月份起，每逢星期假日就在該處聚賭，每
      星期至少賭二天，每一圈抽取新台幣一千五百元，抽頭金均交給我乾哥哥（寅
      ○○），他亦會分我吃紅，金額不等。」等語（見上開偵查卷第四七頁反面）
      ；而被告寅○○於偵查中亦供稱：「惠（指己○○）說她社區會吵到人，故到
      我那邊打牌，時間在八十七年底，偶而在週休二日打（問：打牌有抽頭？）一
      圈給一千五百元吃紅。」等語（上開偵查卷第九八頁），核與證人子○○、卯
      ○○及被告戊○○、乙○○上開所證述關於有抽頭之情節相符，足見被告寅○○、己○○確有聚賭並從中抽取抽頭金等情。且據上開被告寅○○、己○○所
    為之供述，其等就上開意圖營利聚眾賭博之犯行，有犯意聯絡及行為分擔一節
      ，亦堪認定。
（三）綜上，被告寅○○、己○○所辯，顯係事後避重就輕之詞，委無足取。且查被
      告寅○○所有座落桃園縣大溪鎮○○里○○鄰○○路○段六十巷一七號之處所
      ，既供不特定之多數人聚集以麻將牌賭博財物，自屬聚眾賭博及供給賭博場所
      。本件事證明確，被告寅○○、己○○右揭意圖營利聚眾賭博犯行堪予認定，
      均應依法論科。
三、核被告寅○○、己○○所為，係犯刑法第二百六十八條之圖利供給賭博場所及圖
    利聚眾賭博罪。再被告寅○○、己○○就上開圖利供給賭博場所及圖利聚眾賭博
    犯行，有犯意聯絡及行為分擔，為共同正犯。又被告寅○○、己○○所犯前後圖
    利供給賭場、圖利聚眾賭博，均係反覆實施而犯同一之罪名，各顯係基於概括犯
    意，均應論以連續犯，分別以一罪論，並加重其刑。被告寅○○、己○○所犯圖
    利供給賭博場所及圖利聚眾賭博二罪，係基於一個賭博犯意之決定，達成其同一
    犯罪之各個舉動，應屬法律概念之一行為，其一行為觸犯上開二罪名，應依想像
    競合犯之規定，從一重之圖利聚眾賭博罪處斷。
四、原審以被告罪證明確，適用刑法第二十八條、第五十六條、第二百六十八條，罰
    金罰鍰提高標準條例第一條前段，並審酌被告寅○○、己○○共同經營麻將賭場
    ，嚴重危害社會善良風氣，因而造成許多社會問題，及其等犯罪之動機、目的、
    手段、犯後態度等一切情狀，各量處有期徒刑一年十月，以資懲儆，認事用法並
    無不合，量刑亦屬適當，被告上訴意旨認原審判決量刑過重而指摘原判決不當，
    為無理由，應予駁回。
五、臺灣桃園地方法院檢察署檢察官聲請併案審理略以：被告寅○○、己○○於右揭
    時地聚眾賭博時，有詐賭之情，因認被告寅○○、己○○該部分詐賭行為涉有詐
    欺取財罪嫌（八十八年度他字第一九五六號），與上開起訴圖利聚眾賭博部分有
    牽連犯裁判上一罪之關係，聲請併案審理云云。然查，被告寅○○、己○○是否
    有意圖為自己不法之所有，以詐賭方式使人將金錢交付之行為，除據案外人丁○○供承與被告寅○○、己○○串通以套牌支之方式詐賭而自首詐欺外，並無其他
    積極之證據證明被告寅○○、己○○有詐欺之行為。且丁○○自首詐欺案件業經
    檢察官以其罪嫌不足為由為不起訴處分在案（八十九年度偵字第三一六七號），
    有不起訴處分書乙紙在卷足參（見原審卷第二宗第四五頁），尚難認被告寅○○
    、己○○此涉有詐欺部分，不能證明其犯罪；併案部分與本件即無裁判上一罪之
    關係，無從併案審理，應檢還原檢察署處理，併此敘明。
乙、被告戊○○、癸○○、辛○○、丙○○、丑○○、壬○○、庚○○、乙○○部分
    ：
一、訊據上訴人即被告戊○○、癸○○、辛○○、丙○○、丑○○、壬○○、庚○○
    、乙○○等八人固均坦認因認寅○○、己○○與同桌賭客詐賭，而於右揭時地要
    求寅○○、己○○交還先前賭博所輸款項事實；惟（１）被告戊○○辯稱：伊因
    為每次去該賭場賭博都是輸錢，經由案外人丁○○的告知，知道該賭場有詐賭的
    情形，於是伊與乙○○便委請辛○○幫忙到該賭場抓詐賭。可是伊並沒有意圖犯
    罪的聯絡。癸○○在當時確實發現到卯○○等人詐賭，而卯○○也自承有詐賭的
    情形，於是癸○○便利用賭場內的電話聯絡辛○○到場。在辛○○等人到場後，
    伊與乙○○二人就先行離開，伊對於打架、在現場談判等情形均不知情。伊對於
    是何人拿桌上的錢、帶己○○等人上樓、毆打己○○等人的事情完全不知情，因
    為伊與乙○○均不在場云云。（２）被告癸○○辯稱：伊是因為辛○○告訴伊說
    有朋友被詐賭，辛○○拜託伊到該賭場幫忙抓詐賭，並由丁○○告知伊己○○等
    人的詐賭方式。伊在該賭場與卯○○、子○○等人玩了十幾個小時。在伊賭博期
    間，伊已經注意他們好幾次，在最後一次伊有把握的情形下，他們被伊抓到玩假
    牌。他們經自動表示要把伊當天所輸的錢還給伊。於是伊就打電話請辛○○到場
    ，在辛○○等人到場後，大家一言不合就發生爭執。伊因為在賭場玩了十幾個小
    時很累，所以伊到賓館後就睡著了。伊對於他們在賓館談論的事情完全沒有參與
    ，也不知情。當時是寅○○主動到提款機領錢說要還給乙○○、戊○○。伊並沒
    有恐嚇他。伊在警訊、偵查時承認有持槍的筆錄是不實在的，事實上伊並沒有拿
    槍到場，是警察栽贓的。如果伊當時確實有要犯罪的意圖，就不會把子○○放在
    現場讓她報警。至於卯○○因為與他人尚有其他嫌隙，所以他被帶往其他地方談
    事情，與伊無關云云。（３）被告辛○○辯稱：伊是因為經由朋友告知，己○○
    等人所經營的賭場有詐賭的情形，所以伊就拿錢給癸○○，請癸○○到該賭場試
    試看，是否有辦法抓到己○○等人詐賭的事實。伊並沒有共謀要強盜的行為。是
    戊○○、乙○○二人在己○○經營的賭場被詐賭，伊因為不能確定他們有被詐賭
    的情形，所以伊在癸○○在該賭場玩過十幾個小時後，發現卯○○等人確實有詐
    賭的情形，所以伊在接到癸○○的電話後，才到該賭場處理事情。當天壬○○、
    庚○○、丑○○等人正好在伊家泡茶、聊天，所以伊就請他們一起到場。到場的
    時候，癸○○是說己○○等人不承認有詐賭的情形，所以伊等一言不合就發生衝
    突。伊到場的時候，有請癸○○不要自己拿桌上的錢，並由己○○主動拿出七萬
    餘元還給壬○○，壬○○把錢交給癸○○後，癸○○再轉還給伊，因為該七萬五
    千元是伊借給癸○○去賭場賭博用的。在伊到賭場的時候，有一位叫『千巧』女
    性賭客，表示要找人到場處理，伊因為會怕出事，所以伊就把電話插頭拔起來，
    並請己○○、寅○○等人一起到麗仕賓館談事情。伊在詢問過戊○○、乙○○二
    人後，他們說他們二人總共被詐賭約兩百餘萬元，伊就說就以兩百萬元計算，並
    由己○○主動簽寫金額兩百萬元的借據及本票，由寅○○背書，在談判過後，伊
    因為是屬於和事佬的地位，於是再度與己○○、寅○○二人達成共識，如果他們
    願意以現金支付，可以把金額降到一百五十萬元。所以在這件事情中，伊還算是
  比較偏向己○○、寅○○他們這方面。當時是己○○、寅○○二人主動表示要先
    到提款機領取部分款項還給戊○○、乙○○二人。伊並沒有出言恐嚇，也沒有拿
    東西威脅他們云云。（４）被告丙○○辯稱：是辛○○告訴伊說有朋友被己○○
    等人詐賭，說要到該賭場看看。伊並沒有與辛○○等人有共謀犯罪的意圖。伊當
    時是最後進到該賭場內，對於打人的事情並不清楚。伊是有到『麗仕賓館』，可
    是伊沒有向己○○、寅○○二人說過任何恐嚇的話語，伊只是開車載他們到賓館
    而已，伊對於他們討論的事情並沒有參與，也不知情。伊也不知道戊○○等人被
    詐賭多少錢。伊對於己○○領錢的過程沒有意見。去領款的時候，鋁棒是放在伊
    車上防治飆車族用的，與本案沒有關係云云。（５）被告丑○○辯稱：是辛○○
    告訴伊說有朋友被己○○等人詐賭，說要到該賭場看看。伊進到賭場的時候，就
    聽他們在裡面吵架，抓賭、打架的過程伊完全不清楚，伊也沒有打人。伊對於在
    賓館簽本票、寫借據的事情都不知情。伊只有到交流道下讓己○○領款，後來就
    載己○○回家云云。（６）被告壬○○辯稱：伊與庚○○並沒有與辛○○等人有
    共謀犯罪的意圖。伊與庚○○是男女朋友的關係，當天伊在辛○○的住所泡茶、
    聊天，聽辛○○說有朋友被詐賭，要到賭場看看。所以伊就跟著到場。進到賭場
    的時候，裡面已經很亂，伊並沒有參與打人的過程。伊當時只是到現場看看。該
    七萬五千元是己○○主動交給伊，由伊交給癸○○收執。當時己○○說那些錢是
    癸○○等人到場賭博所帶的款項。伊對於是何人關鐵門、帶子○○等人到二樓的
    過程並不知道。伊對於他們到賓館談些什麼事，也不知情。伊是因為他們說要去
    領款，伊只是跟去看看，沒有監視的意思。後來伊就開車載寅○○回家。伊回到
    寅○○家後，還有與寅○○泡茶、聊天，沒多久警察就進來把伊逮捕云云。（７
    ）被告庚○○辯稱：伊與壬○○並沒有與辛○○等人有共謀犯罪的意圖。伊與壬○○是男女朋友的關係，當天伊在辛○○的住所泡茶、聊天，聽辛○○說有朋友
    被詐賭，要到賭場看看。所以伊就跟著到場。伊進到賭場的時候，裡面已經很亂
    。伊是搭乘辛○○所開的車子到麗仕賓館，伊只記得伊是在己○○住所的外面被
    捕。伊只知道當時是要送己○○回家，不知道要拿錢的事情。伊只是跟著他們搭
    車去領錢，不知道他們領錢要做什麼云云。（８）被告乙○○辯稱：伊因為所有
    的錢都被己○○所找的做手以詐賭方式騙走，所以伊才會與戊○○找癸○○等人
    幫伊討回公道，希望能把被騙走的錢取回。伊在四月二十六日是有到己○○所經
    營的賭場，因為伊沒有錢，所以就找癸○○去看是否有詐賭的情形。因為伊在該
    賭場已經輸了壹佰餘萬元，認為該賭場有問題。當天因為伊沒有錢，所以沒有參
    與賭博，就在玩到一半的時候，癸○○發現卯○○等人的動作疑似有詐賭的情形
    ，就出言表示他們詐賭，而停止賭局。伊要到賭場抓詐賭前，均有先計畫好要如
    何抓。在癸○○發現他們詐賭，要談處理方式時，伊就與戊○○先行離開。癸○○有打電話請伊與戊○○回到賭場與己○○等人對質，問伊被騙多少錢。因為談
    事情需要比較靜，所以他們就到二樓討論。伊對於是何人關鐵門、打人、拿錢的
    事情並不清楚。伊也沒有到過賓館、領款，伊是後來警察找伊問話，才知道事情
    的經過云云。
二、經查：
（一）按刑法上之強盜罪，以有為自己或第三人不法所有之意圖為構成要件之一，若
      奪取財物係基於他種目的，而非出於不法所有之意思者，縱其行為違法，要不
      成立強盜罪（最高法院二十一年上字第十八號判例參照）。又擄人勒贖罪，須
  預有不法得財之意思而施行強暴、脅迫，將被害人擄至自己勢力範圍之內，希
      圖其出款贖回者始能成立。若初無得財意思，而僅用非法方法剝奪人之行動自
      由以洩忿或藉此以圖要挾者，祇能構成妨害自由罪，要難以擄人勒贖論（最高
      法院二十三年上字第六二五號判例參照）。
（二）本案係因被告戊○○、乙○○經由案外人丁○○之轉述得知，而認上開賭場有
      詐賭情事，便與辛○○、癸○○謀議取回被詐賭所輸之款項，並由辛○○出面
      邀集丙○○、丑○○、壬○○、庚○○等人共同實施取回被詐賭所輸款項之計
      劃。此可參證人丁○○於偵查中稱：「（問：何以到庭？）『清』（指戊○○
      ）、『芳』（指乙○○）：：：在八十八年一月左右，去『惠』（指己○○）
      家賭才認識他們二人，本件事後第二天，『清』來找我說『達』（指癸○○）
      說詐賭，問我有無參與，我說有，是『惠』找我詐賭與同桌賭客（也是惠叫的
      ）用手勢，所謂套牌支方式，看什麼牌，比什麼給什麼牌，與『惠』說好分詐
      額三分之一，至少六十萬元以上，我從八十八年一月至二月期間，共做二十幾
      次，『鐘』（指寅○○）有時會找我去，也是一樣分詐額三分之一，去二十幾
      次詐賭合作的有男有女，約四、五個，無從聯絡。『鐘』是內場負責人，做倒
      茶收抽頭金，我去詐賭二十幾次，約二、三次一桌三人配合，其他都二人配合
      。我說三分之一是指二人配合。即另三分之一歸『惠』，如三人配合，我分四
      分之一，那『惠』分四分之一，抽頭部分歸『鐘』。『惠』所分詐款是否與『
      鐘』分不清楚，但確定『鐘』聯絡我詐賭過，且知該場詐賭，我今日來是自首
      詐欺。」（見偵字第六三八七號卷第三八八頁）。而丁○○於原審調查程序中
      亦稱：「（問：誰與你配合？）不一定，都是成年人，男、女皆有。（問：詐
      賭的錢如何分？）分三份，我，配合的人及己○○。寅○○有抽頭。（問：贏
      來的錢？）每次贏約十幾二十萬，都花掉了。（問：在詐賭時有無詐過戊○○
      ？）有。二十幾次。（問：一星期賭幾次？）四、五次，不一定是假日。（問
      ：為何幫戊○○及乙○○出頭？）因詐賭導至盜匪案，不說出來，我會良心不
      安。戊○○在案發前十天左右，有領九十幾萬出來，因我看他們輸得很慘。」
      （見原審卷第一宗第一四一頁）、「（問：如何認識？）己○○及寅○○叫我
      去詐賭，之前他們先找林麗雲，林才找我去幫他們。（問：如何分帳？）三三
      分，謝抽頭，我分三分之一，對手三分之一，己○○三分之一；（問：何時幫
      他們？）從案發前幾個月，對手不一定，有林麗雲，其他不知名字。（問：其
      他被告如何認識？）戊○○、乙○○是來賭的受害者。是有一天林麗雲、我與
      徐三人吃飯時，林先透露有問題，我也如此表示叫他們不要來賭，因我認為他
      們輸的太慘了，我之前就認識辛○○了，後來吃飯時，許也有來。（問：如何
      詐賭？）跟對手用手勢比。」（見原審卷第二宗第二一一頁、第二一二頁）。
      且查告訴人己○○於警訊中即稱：「電話撥通了，癸○○就接過去說：『這裡
      有人詐賭，你們快過來』。」（見上開偵查卷第四七頁）。證人即賭客卯○○
      於原審訊問中則稱：「（問：當時癸○○叫你們不要動時，有無說你們詐賭，
      叫你們把錢拿出來？）他有說我們詐賭，我跟他說我們牌沒怎樣。」（見原審
      卷第一宗第二四四頁反面）；卯○○於本院訊問時亦稱：「（問：帶你到賓館
      的人是否有表示說己○○有詐賭？）我有聽到他們是這麼說。」（見本院卷第
      一四二頁）。堪認被告戊○○、癸○○、辛○○、丙○○、丑○○、壬○○、
      庚○○、乙○○係為取回之前被詐賭所款項，所為主觀上尚無為自己或第三人
      不法所有之意圖，自與強盜行為有間。
（三）且本案被告戊○○、癸○○、辛○○、丙○○、丑○○、壬○○、庚○○、乙○○等對於在場另一名女賭客子○○僅令其留在賭場，要子○○待其等離去後
      再離開，若謂被告等有強盜行為，豈會留下子○○讓其有報警之機會。再觀本
      案查獲時之情況，據證人即員警葉國基於原審訊問中稱：「（問：抓到車時，
      他們有無走？）沒有。他們留在車上，我們到時，他們車子從邊慢慢要靠出來
      ，我們正對面將他們攔住，他們並沒有抗拒。」（見原審卷第一宗第二九０頁
      ）、「（問：查獲現場情形？）我們的警員先在己○○他家附近埋伏，等我們
      到時，他們的車子剛好起動要離開，我們就攔查該車，攔查後，己○○及他先
      生才從裡面出來，看不出來有任何人控制他們的行動。（問：攔查時車裡的人
      有無抗拒的情形？）攔查時，車子還是慢慢移動，我們就以車子攔，我們有出
      示證件及配槍，他們就停車下來受檢，沒有抵抗的動作」（見原審卷第二宗第
      一０八頁、第一０九頁）。可見當時己○○之配偶停留在家中，被告等要求己○○回家取款，任由己○○自行進入其家中，若謂被告等有強盜行為，豈可能
      任由己○○回家並獨自進入屋內取款而讓其有逃脫之機會。且被告等遇警盤查
      時，並未有任何反抗行為即停車受檢，亦與一般強盜者遇警追捕即強力逃脫之
      行為有間，是尚難認被告等有強盜犯行。
（四）被告癸○○於案發當時有攜帶上開玩具槍前往上開賭博場所，後並拿出上開玩
      具槍，向同桌賭客卯○○、子○○及己○○揚稱：「通通不要動」等情，業經
      被告癸○○於警訊及偵查中供認在卷（見上開偵查卷第一六頁反面、第一○一
      頁反面），並核與證人子○○、卯○○之證述、告訴人己○○之指述一致，且
      告訴人己○○於本院訊問中亦稱：「癸○○。他把槍拿出來的時候，我看就認
      為是假槍。其實當時大家都是誤會一場。」（見本院卷第一０七頁），足認被
      告癸○○於警訊及偵查中所為之上開供述應屬真實可採，而被告癸○○於原審
      及本院審理中翻異前詞否認曾攜帶玩具槍一支前往等情，實難憑信。據之，堪
      認被告癸○○於案發當時確曾以持用玩具槍之方式，對在場之卯○○、子○○
      、己○○等人施以脅迫，剝奪其等行動自由。
（五）再查，案發當時被告辛○○等人數多達六人，來勢洶洶，而告訴人寅○○、己○○既受眾人圍毆，生命、身體安全，已面臨現實急迫之危害，在對方人多勢
      眾環伺之下，若未及時抽身遠颺避難，往後際遇當會更加不利，告訴人等當亦
      深諳此情，職是，倘非告訴人等已身不由己，失卻但憑己意決事之餘地，依經
      驗法則，既然噩運當頭，禍害臨身，其尋詞藉由，設法開溜避逃，尚嫌未及，
      殊無自願陪同被告辛○○等人至他處商談事宜之可能，由此可見，斯時告訴人
      己○○、寅○○之行動自由顯已受束遭制，此再徵諸證人子○○於警訊中證稱
      ：「：：：並強押著屋主寅○○、張小姐及羅姓男子不知道到什麼地方」等語
      （見上開偵查卷第五一頁正面），且被告癸○○於警訊承明：「：：：當時我
      叫乙○○打電話叫辛○○來，辛○○帶壬○○、丑○○、丙○○、庚○○等人
      來，欲要回乙○○、排骨（戊○○）前日所輸的錢，所以擄走屋主寅○○」（
      見上開偵查卷第一六頁反面），被告丑○○於警訊供承：：「：：：要逼房東
      （寅○○）及己○○等人將詐賭所得之財物還予我朋友：：：大夥強行押走寅
      ○○及己○○」（見上開偵查卷第二九頁反面），及被告庚○○於警訊供稱：
      「：：：一直至二十六日下午十七時許，將己○○、寅○○及卯○○押走至桃
      園市○○路麗仕賓館」（見上開偵查卷第三六頁正面）各等語益明。是全程中
      ，告訴人己○○等之行動自由均遭被告辛○○等人之剝奪及拘束，而陷於不能
      抗拒之情，極為彰明，被告辛○○等於原審審理程序中辯稱：當日是告訴人等
      主動提議至他處商談償還事宜云云，明顯不實，核屬卸責之詞，不足採信。
（六）被告戊○○、乙○○、辛○○、癸○○就本案於事前謀議，再由被告辛○○邀
      集他人共同參與，即透過被告辛○○與被告丙○○、丑○○、壬○○、庚○○
      達成犯意聯絡，並由被告辛○○等共同前往上開賭博場所為上開傷害、剝奪行
      動自由之行為，是被告戊○○等八人就上開傷害、剝奪行動自由等犯行，有犯
      意聯絡及行為分擔一節，至堪認定。
（七）至被告戊○○、乙○○雖辯稱：其等只是委託被告辛○○、癸○○處理被詐賭
      一事，並未參與，亦不知任何犯罪行為云云，然被告戊○○等對於案發當時由
      被告乙○○打電話通知被告辛○○等前來、其等幫被告辛○○等人開門進入上
      開賭博場所等情亦不否認，且被告戊○○並於偵查中供稱：「（問：本件情況
      ？）：：：黃（明達）打行動給芳（指乙○○），叫我們回來後，問輸多少，
      我們都說輸八十幾萬，就叫我們回去，再來時就看到四、五個男及一女，其中
      一男問我要不要叫惠吐出來，我沒回答，惠、鐘看起來有被打，改稱：現場只
      看到鐘被打一巴掌，惠事後聽說有被打，賭客卯○○被叫到樓上，另一女子○○也是賭客在樓下，沒被打蹲在牆邊，鐘、惠看來很害怕，隆也是」等語（見
      上開偵查卷第三○五頁反面、第三○六頁正面），足見被告戊○○、乙○○就
      被告辛○○等對告訴人己○○等所為之傷害等行為實無法諉為不知，而被告辛○○等所為之上開傷害、剝奪行動自由犯行要非逾越被告戊○○、乙○○事前
      與被告辛○○等共同謀議之範圍。
（八）按測謊鑑定（polygraph test，or lie detector），係依一般人在說謊時，
      會產生遲疑、緊張、恐懼、不安等心理波動現象，乃以科學方法，由鑑定人利
      用測謊儀器，將受測者之上開情緒波動反應情形加以紀錄，用以分析判斷受測
      者之供述是否違反其內心之真意而屬虛偽不實。故測謊鑑定，倘鑑定人具備專
      業之知識技能，復基於保障緘默權而事先獲得受測者之同意，所使用之測謊儀
      器及其測試之問題與方法又具專業可靠性時，該測謊結果，如就有利之供述，
      經鑑定人分析判斷有不實之情緒波動反應，依補強性法則，雖不得作為有罪判
      決之唯一證據，但非無證據能力，仍得供裁判之佐證，其證明力如何，事實審
      法院有自由判斷之職權；反之，若其有利之供述，經鑑定並無任何虛偽供述之
      情緒波動反應，又無其他合法之積極證據足以證明該部分之犯罪事實時，即可
      印證其真實性，非不得為有利於受測者之認定，最高法院八十八年度台上字第
      二九三六號判決參照。依法務部調查局九十一年四月十二日調科參字第０九一
      ００一一二０二０號測謊報告書，被告癸○○稱：「（一）案發時其有抓獲卯
      ○○、楊佩君二人詐賭；（二）、其有當場舉發卯○○、楊佩君二人詐賭。上
      述問題經測試無情緒波動之反應，研判未說謊。」（見本院卷第一九二頁），
      參酌前開事證，佐以此測謊鑑定，更可認被告癸○○主觀上確實係認為己○○
      、寅○○之賭場詐賭，為取回戊○○、乙○○被詐賭所輸款項方為本案犯行，
      其主觀上當無為自己或第三人不法所有之意圖甚明。
（九）此外復有借據乙紙、提款照片十一幀、華南商業銀行活期儲蓄存款存摺影本三
      紙、桃園縣大溪鎮農會活期儲蓄存款存摺影本五紙、診斷證明書三紙（寅○○
      、己○○、卯○○各乙紙）附卷為憑（附於上開偵查卷第六二頁、第三四三頁
      至第三四五頁、第三一○頁至第三一七頁、第六十頁、第六一頁、第三○二頁
      ）及被告丙○○所有，供被告等犯罪用之鋁球棒一支，告訴人寅○○所有，供
      被告等犯罪用之拐杖鎖一支、剪刀一支、扁鑽（實為螺絲起子）一支，追回輸
      款所得十九萬元等扣案為證。綜上事證，被告戊○○等八人所辯顯係事後避重
      就輕之詞，委無足取。本件罪證明確，被告戊○○等八人右揭犯行洵堪認定，
      均應依法論科。
三、核被告戊○○、癸○○、辛○○、丙○○、丑○○、壬○○、庚○○、乙○○所
    為，均係犯刑法第二百七十七條第一項之普通傷害罪及同法第三百零二條剝奪行
    動自由罪。公意意旨認被告等上開所為應另論刑法第三百零四條第一項之強制罪
    ，尚有未洽。再按，以自己共同犯罪之意思，事先同謀，而由其中一部分人實施
    犯罪之行為者，為共同正犯（釋字第一○九號解釋參照）；又數人共同意思之聯
    絡，不以直接發生者為限，亦可經由中間人之聯繫而達成（最高法院七十七年台
    上字第二一三五號判例參照），基此，被告戊○○、乙○○既以自己共同犯罪之
    意思，與被告辛○○、癸○○事先同謀，則被告戊○○、乙○○雖未實施犯罪之
    行為，然仍無法據之邀免其等共同正犯之責任，另被告丙○○、丑○○、壬○○
    、庚○○既皆係經由被告辛○○之聯繫而參與本件犯罪，雖與被告戊○○、乙○○、癸○○間並未有直接共同犯意之聯絡，亦無礙其等與被告戊○○、乙○○、
    癸○○間共同意思聯絡之達成，是被告戊○○等八人就上開傷害、剝奪行動自由
    犯行，有犯意聯絡及行為分擔，為共同正犯。被告戊○○等人八人所為上開傷害
    、剝奪行動自由犯行，係一共同行為侵害數人之法益，屬想像競合犯，應從一重
    處斷。又被告戊○○等八人所犯上開傷害罪與剝奪行動自由罪間，有方法結果之
    牽連關係，為牽連犯，應從一重剝奪行動自由罪處斷。至公訴意旨認被告等所為
    強押告訴人寅○○、己○○，致使其等不能抗拒而交付財物之部分行為均係犯廢
    止前懲治盜匪條例第二條第一項第九款之擄人勒贖及第五條第一項第一款之普通
    強盜罪嫌，然被告等強押挾持告訴人寅○○、己○○之目的，僅在以控制告訴人
    等之行動自由之方法，逼使告訴人等返還先前所輸賭款，並非如公訴人所指被告
    等人係為取贖方擄走告訴人等及為自己或第三人不法之所有而為強盜犯行，是被
    告等上開所為均係犯刑法第三百零二條剝奪行動自由罪，起訴法條容有未洽，惟
    起訴基本事實相同，爰依法變更起訴法條。另被告等在上開賭博場所、麗仕賓館
    等處接續所為之剝奪行動自由行為，時間、場合密接，顯係基於接續犯意為之，
    均應論以單純一罪，公訴意旨認被告等此部分犯行，係屬連續犯，亦有誤會。末
    查，被告丙○○、壬○○、庚○○有如事實欄一所載犯罪科刑情形，有本院被告
    全國前案紀錄表在卷可查，其等於五年內再犯本件有期徒刑以上之罪，均為累犯
    ，各應依法加重其刑。
四、原審就被告戊○○、癸○○、辛○○、丙○○、丑○○、壬○○、庚○○、乙○○部分據以論罪科刑，固非無見，惟查原判決認被告戊○○、癸○○、辛○○、
    丙○○、丑○○、壬○○、庚○○、乙○○等所為係意圖為自己不法所有，以強
    暴、脅迫致使不能抗拒而取他人之物，認彼等犯強盜罪，尚有未洽；被告戊○○
    、癸○○、辛○○、丙○○、丑○○、壬○○、庚○○、乙○○上訴意旨否認有
 不法所有之意圖，亦有理由；且原判決既有前揭可議之處，仍屬無可維持，應由
    本院將原判決撤銷改判。爰審酌被告戊○○、癸○○、辛○○、丙○○、丑○○
    、壬○○、庚○○、乙○○等主觀上係為取回被詐賭輸去之款項之犯罪動機、用
    強暴手段攻擊被害人成如事實欄所示之傷害、及以不法方法剝奪之內之行動自由
    ，所生危害程度甚鉅及犯罪後之態度等一切情狀，按其情節分別量處如主文第二
    項至第六項所示之刑。就被告癸○○、丑○○、壬○○、庚○○部分，因渠等行
    為後，刑法第四十一條已於九十年一月十日修正公布施行，修正後第四十一條已
    修正為：「犯最重本刑為五年以下有期徒刑以下之刑之罪，而受六個月以下有期
    徒刑或拘役之宣告，因身體、教育、職業、家庭之關係或其他正當事由，執行顯
    有困難者，得以一元以上三元以下折算一日，易科罰金。但確因不執行所宣告之
    刑，難收矯正之效，或難以維持法秩序者，不在此限。」、「併合處罰之數罪，
    均有前項情形，其應執行之刑逾六月者，亦同。」較之原第四十一條規定：「犯
    最重本刑為三年以下有期徒刑以下之刑之罪，而受六月以下有期徒刑或拘役之宣
    告，因身體、教育、職業或家庭之關係，執行顯有困難者，得以一元以上三元以
    下折算一日，易科罰金。」比較新舊法之適用，應以修正後之規定顯較有利於被
    告癸○○、丑○○、壬○○、庚○○，自應適用新法，又前述易科罰金之折算標
    準，業據罰金罰鍰提高標準條例第二條前段規定，就其原定數額提高為一百倍折
    算一日；並就被告癸○○、丑○○、壬○○、庚○○部分均依新法諭知易科罰金
    之折算標準。
五、扣案之被告癸○○所有之一萬四千九百八十元，被告辛○○所有之九萬六千八百
    二十元、行動電話一支，被告丑○○所有之二千六百元、行動電話一支、呼叫器
    一個，被告丙○○所有之一萬二千元、偽鈔（仟元鈔）二張、手提箱一個、手套
    三付、行動電話二支、呼叫器一個、充電器四組、瑞士刀一支（經送鑑定非屬槍
    砲彈藥刀械管制條例所列管刀械，有桃園縣警察局八十八年五月十八日桃警保字
    第六七七九七號函附於上開偵查卷第三四一頁可稽）、木棍一支、鋁球棒一支，
    被告壬○○所有之行動電話一支、呼叫器一個，告訴人寅○○所有之拐杖鎖一支
    、剪刀一支、扁鑽（實為螺絲起子）一支（經送鑑定非屬槍砲彈藥刀械管制條例
    所列管刀械，有桃園縣警察局八十八年五月十八日桃警保字第六七七九七號函附
    於上開偵查卷第三四一頁可稽）等物，其中被告丙○○所有之鋁球棒一支係供被
    告等犯本件傷害、剝奪行動自由罪所用之物，業據告訴人寅○○指述在卷，應依
    刑法第三十八條第一項第二款之規定宣告沒收之；至扣案之拐杖鎖一支、剪刀一
    支、扁鑽（實為螺絲起子）一支雖係供被告等犯本件之罪所用之物，然係告訴人
    寅○○所有一節，業據告訴人寅○○於原審審理中陳稱明確，爰不依法宣告沒收
    之。另其餘之上開各扣案物品，雖分屬被告等所有，然並無積極之證據足以證明
    與本件犯罪有關，且該些物品性質上亦非屬違禁物，是尚乏沒收之依據，不予宣
    告沒收之。
據上論斷，應依刑事訴訟法第三百六十八條、第三百六十九條第一項前段、第三百六
十四條、第二百九十九條第一項前段、第三百條，刑法第二十八條、第二百七十七條
第一項、第三百零二條第一項、第五十五條、第四十七條、第二條第一項前段、（修
正後）第四十一條第一項，第三十八條第一項第二款，罰金罰鍰提高標準條例第一條
前段、第二條，判決如主文。
本案經檢察官吳慎志到庭執行職務。
中      華      民      國    九十一    年      六      月      五      日
         臺灣高等法院刑事第廿四庭
                                審判長法  官  陳  貽  男
                                      法  官  陳  憲  裕
                                      法  官  王  炳  梁
右正本證明與原本無異。
戊○○、乙○○、癸○○、辛○○、丑○○、丙○○、壬○○、庚○○部分如不服本
判決應於收受送達後十日內向本院提出上訴書狀，其未述上訴之理由者並得於提起上
訴後十日內向本院補提理由書（均須按他造當事人之人數附繕本）。
寅○○、己○○部分不得上訴。
                                      書記官  潘  大  鵬
中      華      民      國    九十一    年      六      月      五      日
附錄本案論罪科刑法條全文：
刑法第二百六十八條
意圖營利，供給賭博場所或聚眾賭博者，處三年以下有期徒刑，得併科三千元以下罰
金。
刑法第二百七十七條第一項
傷害人之身體或健康者，處三年以下有期徒刑，拘役或一千元以下罰金。
刑法第三百零二條第一項
私行拘禁或以其他非法方法，剝奪人之行動自由者，處五年以下有期徒刑、拘役或三
百元以下罰金。
